【裁判字號】    98,訴,1487
【裁判日期】    981231
【裁判案由】    強盜等
【裁判全文】
臺灣臺南地方法院刑事判決              98年度訴字第1487號
公  訴  人  臺灣臺南地方法院檢察署檢察官
被      告  丁○○
指定辯護人  本院公設辯護人  丙○○
上列被告因強盜等案件，經檢察官提起公訴（98年度偵字第12996號）
，本院判決如下：
    主  文
丁○○竊盜，累犯，處有期徒刑拾月；又竊盜，累犯，處有期徒
刑拾月。應執行有期徒刑壹年陸月。
被訴傷害部分公訴不受理。
    事  實
一、丁○○曾於民國95年間因違反家庭暴力防治法、毒品、傷害
    尊親屬等案件，經臺灣高雄地方法院以95年度簡字第325號
    、95年度簡字第2762號、95年度易字第4號，分別判處有期
    徒刑3月、3月、10月確定，經同院裁定應執行刑有期徒刑1
    年2月，於96年6月8日縮短刑期執行完畢。仍不知警惕，圖
    為自己不法之所有，為下列之行為：(一)於98年7月26日晚上
    8時30分許，在臺南縣歸仁鄉○○○路○段48號前，見乙○○停放在該處之車牌號碼9GN—730號重型機車鑰匙疏未拔下
    ，竟啟動機車竊取之，得手後供己代步之用。(二)98年9月1日
    下午3時許，丁○○騎乘上開竊得之機車行經臺南縣新市鄉
    ○○街16巷旁，為警發現其駕駛贓車而欲將之攔停盤查時，
    丁○○見狀即駕車逃逸，旋為警將該機車推倒，雙方互為拉
    扯之際，丁○○則趁隙逃逸，並竄逃至永福街16巷32弄2號
    甲○○之住處，趁甲○○於客廳觀看電視不注意之際，無故
    侵入該住處屋簷騎樓內（侵入住宅部分未據告訴），並見停
    放在該處之車牌號碼KJ3—680號重型機車（為甲○○之夫黃
    耀宗所有）鑰匙未拔下而欲竊取該機車。丁○○以腳往後推
    行該機車離去時，為甲○○發現並強力握住儀表盤加以制止
    ，丁○○見狀為掙脫甲○○之拉扯，用力將機門往後推移與
    甲○○又互相拉扯，嗣丁○○將該車移退至門口時，竟奮力
    將甲○○之手扒開致甲○○倒地，甲○○因而受有手腕、膝
    部及大腿處挫擦傷及瘀青紅腫之傷害，旋開啟機車逕行駛離
    ，惟於離去大門口未遠之處，即為攔查之員警即時到場將之
    逮捕，始查獲上情。
二、案經乙○○與甲○○訴由臺南縣警察局歸仁分局報請臺灣臺
    南地方法院檢察署檢察官偵查起訴。
    理  由
壹、有罪部分
一、按被告以外之人於審判外之言詞或書面陳述，除法律有規定
    者外，不得作為證據；又被告以外之人於審判外之陳述，雖
    不符合同法第一百五十九條之一至第一百五十九條之四之規
    定，但經當事人於審判程序同意作為證據，法院審酌該言詞
    陳述或書面陳述作成時之情況，認為適當者，亦得為證據。
    當事人、代理人或辯護人於法院調查證據時，知有第一百五
    十九條第一項不得為證據之情形，而未於言詞辯論終結前聲
    明異議者，視為有前項之同意，刑事訴訟法第一百五十九條
    第一項及第一百五十九條之五分別定有明文。本件除辯護人
    對於被害人甲○○於警詢之筆錄異議，此部分不具證據能力
    外，其餘證人之供述或非供述證據，均未經被告及辯護人於
    本案言詞辯論終結前爭執其證據能力，本院審酌前開證據之
    作成，並無不當或顯不可信之情況，依首揭法條規定，均有
    證據能力，先此敘明。
二、被告上揭二次竊盜之犯罪事實，迭據被告丁○○於警詢、偵
    查與本院審理中坦承不諱。核與被害人乙○○於警詢時之指
    訴及甲○○在偵查及本院審理中之證訴情節相符，且有被害
    人出具之贓物認領保管單二紙附卷與甲○○被害時之現場照
    12 張附卷足資佐證。罪證明確，犯行可以認定。
三、核被告所為，均係犯刑法第三百二十條第一項之竊盜罪。又
    被告有上開事實欄所載之犯罪科刑及執行完畢情形，有臺灣
    高等法院被告前案紀錄表一份在卷可憑，其受有期徒刑執行
    完畢後，五年內故意再犯有期徒刑以上之本罪，依刑法第四
    十七條第一項規定為累犯，應加重其刑。被告二次竊盜犯行
    ，時間不同，手段亦異，犯意各別，應予分論併罰。爰審酌
    被告曾有毒品之前科，顯係沾染毒癮惡習，無正當工作缺款
    花用而起竊盜取財之犯罪動機、目的，以惡劣手段竊取被害
    人財物，嚴重危害社會治安，造成被害人身心及財產損害，
    並考量被告犯罪後能坦承認錯之態度等情狀，爰依法量處如
    主文所示之刑，並定其執行刑。
四、公訴意旨以犯罪事實（二）被告竊取甲○○之機車得手而欲
    以腳往後推行離去時，為甲○○發現並強力握住儀表盤加以
    制止，丁○○見狀為防護贓物非但未予停住，反倒用力往後
    推移與甲○○互相拉扯，嗣丁○○將該車移退至門口時，竟
    奮力將甲○○之手扒開而推倒之，致甲○○因而受有手腕、
    膝部及大腿處挫擦傷及瘀青紅腫之傷害，以此強暴方式令甲○○受傷後，旋開啟機車逕行駛離，於離去大門口未遠之處
    為警逮捕等犯行，係涉有刑法第329條之準強盜罪。按刑法
    第三百二十九條準強盜罪之規定，立法者就竊盜或搶奪而當
    場施以強暴、脅迫者，僅列舉防護贓物、脫免逮捕或湮滅罪
    證三種經常導致強暴、脅迫行為之具體事由，係選擇對身體
    自由與人身安全較為危險之情形，視為與強盜行為相同，而
    予以重罰，擬制為強盜行為之準強盜罪構成要件行為，雖未
    如刑法第三百二十八條強盜罪之規定，將實施強暴、脅迫所
    導致被害人或第三人不能抗拒之要件予以明文規定，惟必於
    竊盜或搶奪之際，當場實施之強暴、脅迫行為，已達使人難
    以抗拒之程度，其行為之客觀不法，方與強盜行為之客觀不
    法相當，而得與強盜罪同其法定刑，司法院釋字第六三０號
    解釋闡述甚明；而刑法第三百二十九條擬制為強盜罪之強暴
    、脅迫構成要件行為，乃指達於使人難以抗拒之程度者而言
    （最高法院九十六年度臺上字第六九一八號判決意旨參照）
    。是以，所謂施以強暴脅迫，應以被告對被害人有「主動」
    施以強暴脅迫之行為者為限，倘行為人當時僅有被動掙脫之
    反射動作者，即不該當此要件。此為當然之解釋。經查，本
    件被告於竊取被害人甲○○上揭機車時，因被害人甲○○的
    手放在機車儀表板上而與被告有拉扯，並於拖至門口時，被
    告把被害人的手扒一下，第二次又是拉扯致被害人跌坐在地
    上，被告並沒有主動攻擊等情（見本院98年12月17日審理筆
    錄第4─5頁），業據被害人甲○○於本院審理中到庭證述明
    確。足認被告之行為僅止於被動之掙脫或排除之反射動作，
    不得謂有「施以強暴脅迫」，其所為與刑法第329條準強盜
    罪之要件即有不合，難以準強盜罪相繩。公訴人認被告係犯
    329條準強盜之罪，尚有未洽，惟侵害法益之社會基本事實
    同一，起訴法條應予變更。
貳、判決不受理部分
一、公訴意旨以上揭犯罪事實（二）部分因未該當準強盜罪，其
    傷害甲○○部分，應尚涉有刑法第277條第1項之傷害罪。
二、按告訴乃論之罪，告訴人於第一審辯論終結前得撤回其告訴
    ，又告訴經撤回者，應諭知不受理之判決，刑事訴訟法第
    238條第1項、第303條第3款分別定有明文。
三、查本件告訴人甲○○告訴被告丁○○傷害部分案件，起訴書
    認係觸犯刑法第277條條第1項傷害之罪，依同法第287條前
    段之規定，須告訴乃論。茲據告訴人甲○○於本院審理中當
    庭言詞撤回告訴，依照首開說明，本件自應諭知不受理之判
    決。
據上論斷，合依刑事訴訟法第二百九十九條第一項前段、第三百
零三條第三款、第三百條，刑法第三百二十條第一項、第四十七
條第一項、第五十一條第一項第五款，判決如主文。
本案經檢察官戊○○到庭執行職務。
中    華    民    國    98    年    12    月    31    日
                  刑事第七庭  審判長  法  官  吳勇輝
                                      法  官  田幸艷
                                      法  官  朱中和
以上正本證明與原本無異。
如不服本判決應於收受本判決後10日內向本院提出上訴書狀，其
未敘述上訴理由者，並得於提起上訴後10日內向本院補提理由書
狀（均須按他造當事人之人數附繕本）「切勿逕送上級法院」。
                                      書記官  黃秋萍
中    華    民    國    98    年    12    月    31    日
中華民國刑法第320條
（普通竊盜罪、竊佔罪）
意圖為自己或第三人不法之所有，而竊取他人之動產者，為竊盜
罪，處5  年以下有期徒刑、拘役或 5 百元以下罰金。
意圖為自己或第三人不法之利益，而竊佔他人之不動產者，依前
項之規定處斷。
前二項之未遂犯罰之。

司法院資訊處製作；財團法人民間司法改革基金會備份。
